# 处置子公司时的理念转换

提问人：流波将月去 时间：2018-05-28 23:05:30
陈版主： 在论坛里搜索了不少关于处置子公司在个别报表与合并报表的处理，知道了在个别财务报表中的投资收益与合并报表里的投资收益有差异，这个差异的原因是：本期母公司处置子公司的投资收益，站在合并报表的角度来看，一部分是要还原为期初未分配利润，一部分作为子公司正常的净利润形成合并报表中的期末未分配利润，剩下的部分才是合并报表下的子公司处置收益。 但是有一个观念没能说服自己，就是盈利的子公司在处置时，在合并报表层面要冲减投资收益，亏损的子公司在处置时，在合并报表层面要增加投资收益。如果是这样，处置亏损子公司不是反而可以增加合并利润表的利润吗？ 再有，根据准则 33 号第五十条，处置子公司部分股权而丧失了控制权的，在合并报表计算的投资收益公式为： 投资收益=剩余股权公允价值+处置价款-按原持股比例计算应享有原有子公司自购买日或合并日开始持续计算的净资产的份额 在实务中，公允价值一般是以评估为准，如果是这样，是不是可以通过评估来操纵利润表？

回答人：chenyiwei
你说的“盈利的子公司在处置时，在合并报表层面要冲减投资收益，亏损的子公司在处置时，在合并报表层面要增加投资收益”实际上是与个别报表层面的股权处置损益相比较而言的，但合并报表本身是一个独立的会计主体，关键在于体现你所说的“投资收益=剩余股权公允价值+处置价款-按原持股比例计算应享有原有子公司自购买日或合并日开始持续计算的净资产的份额”。 剩余股权公允价值，在“控制权溢价”因素的影响不明显的情况下，也可以按处置股权的价款按比例推算，这种做法在实务中更加普遍。如果单独有评估值的，则应与按处置股权的价款按比例推算的金额互相印证，如差异较大则应注意分析原因，获取合理解释。